臺灣宜蘭地方法院民事裁定　　　　　　 99年度司財管字第7號
聲　請　人　司吳京蘭
非訟代理人　林志嵩律師
上列聲請人聲請為被繼承人高正文指定遺產管理人事件，本院裁
定如下：
    主  文
聲請駁回。
程序費用由聲請人負擔。
    理  由
一、聲請意旨略以：緣宜蘭縣南澳鄉○○段639地號土地為原住
    民保留地，被繼承人高正文在未取得前開土地所有權時，係
    以承租人或地上權人地位占有該地，並於其上興建房屋（門
    牌號碼：宜蘭縣南澳鄉○○村○○路12號），於62年間被繼
    承人將前開土地暨其上建物出售予關係人白富美，嗣後白富
    美再出售予聲請人之母司秀花，而前開土地因地上權期間屆
    滿，於71年7月31日登記被繼承人為所有權人，惟被繼承人
    於辦理土地所有權移轉登記手續前死亡，又聲請人因繼承其
    母司秀花之遺產而取得前開土地暨其上建物之移轉請求權，
    雖被繼承人之合法繼承人仍有侯高阿桃1人，惟因其不具原
    住民身分，對前開土地無繼承權，致聲請人無法對前開遺產
    行使權利，爰依法聲請選任被繼承人高正文之遺產管理人等
    語。
二、按繼承開始時，繼承人有無不明，而無親屬會議或親屬會議
    未於1個月內選定遺產管理人者，利害關係人得聲請法院選
    任遺產管理人；又先順序繼承人均拋棄其繼承時由次順序之
    繼承人繼承，其次順序繼承人有無不明或第四順序之繼承人
    均拋棄其繼承者，準用關於無人承認繼承之規定，民法第11
    78條第2項、第1176條第6項分別定有明文。由是可知，繼承
    人均拋棄其繼承權者，利害關係人或檢察官得聲請法院選任
    遺產管理人。
三、經查，聲請人主張被繼承人高正文之合法繼承人僅存侯高阿
    桃1人，有無其他繼承人尚屬不明，因侯高阿桃無原住民身
    分，系爭土地為原住民保留地，非原住民不得繼承，故被繼
    承人之遺產現屬無人繼承狀態，依法得聲請選任遺產管理人
    等情，固據其提出被繼承人除戶戶籍謄本、繼承系統表、侯
    高阿桃最新戶籍謄本、土地謄本及房屋稅籍證明書等件為證
    。惟本院認被繼承人既有繼承人侯高阿桃，且其並未辦理拋
    棄繼承，足認繼承開始時，並無繼承人有無不明之情形，即
    與選任遺產管理人之法定要件不符，況遺產管理人之職務，
    係彙整被繼承人之財產，踐行被繼承人債權、債務之確認，
    並作適法合理之分配，且於有繼承人承認繼承時或遺產分配
    後，尚有剩餘時，將遺產移交繼承人或國庫，而非限於處理
    被繼承人之單一遺產，若僅以被繼承人所留遺產有原住民保
    留地而逕予適用無人繼承有關規定向法院聲請選任遺產管理
    人，其主張難認為合法。揆諸前開說明，本件被繼承人高正
    文既有繼承人侯高阿桃，且其並未辦理拋棄繼承相關程序，
    足徵本件繼承開始時，並無繼承人有無不明之情形，聲請人
    依民法第1178條第2項之規定，聲請選任高正文之遺產管理
    人，於法未合，應予駁回。
四、依非訟事件法第21條第1項前段，裁定如主文。
中    華    民    國   100    年    3     月    29    日
                   臺灣宜蘭地方法院家事法庭
                      司法事務官  陳怡安
以上正本與原本無異。
如不服本裁定，應於裁定送達後10日內向本院提出抗告狀（應附
繕本），並繳納抗告費新臺幣1,000元。
中    華    民    國   100    年    3     月    30    日
                      書  記  官  邱美龍